【裁判字號】    98,交抗,2809
【裁判日期】    981204
【裁判案由】    違反道路交通管理處罰條例
【裁判全文】
臺灣高等法院交通事件裁定            98年度交抗字第2809號
抗  告  人
即受處分人  甲○○
上列抗告人因違反道路交通管理處罰條例案件，不服臺灣桃園地
方法院98年度交聲字第2960號，中華民國98年10月27日所為之裁
定，提起抗告，本院裁定如下：
    主  文
抗告駁回。
    理  由
一、原處分意旨略以：受處分人甲○○於民國（下同）98年6月2
    0日4時25分許，騎乘SFF-047 號輕型機車行經龍潭鄉○○路
    時，因車輛行進方向明顯搖晃、駕駛人滿身酒味濃厚等情，
    經桃園縣政府警察局龍潭分局員警攔查並請求配合酒精濃度
    測試之檢定遭拒，員警乃以違反道路交通管理處罰條例第35
    條第4 項「拒絕接受酒精濃度測試之檢定」違規掣單舉發，
    亦遭受處分人無故拒絕簽收，嗣經原處分機關調查結果，認
    受處分人違規事實明確，乃依道路交通管理處罰條例第35條
    第4 項，違反道路交通管理事件統一裁罰基準及處理細則第
    41條、第43條、第44條、第67條之規定，裁處受處分人罰鍰
    新臺幣（下同）6萬元，吊銷駕駛執照，3年內禁考。
二、抗告意旨略以：抗告人當時騎乘機車沒有搖晃，也沒有滿身
    酒味，都是舉發員警片面之詞。抗告人並非無故拒絕酒測及
    簽收罰單，乃因員警自後方來，且未開警示警鳴攔查，亦未
    出示證件，抗告人懷疑是假員警。又抗告人係騎乘輕型機車
    ，並非舉發單上所載之汽車駕駛人，舉發單記載有誤云云。
三、按汽車（包括機車）駕駛人拒絕接受酒精濃度測試之檢定者
    ，處6萬元罰鍰， 並當場移置保管該汽車及吊銷該駕駛執照
    ，且3年內不得考領駕駛執照， 道路交通管理處罰條例第35
    條第4項、第67條第2項前段分別定有明文。又對於違反道路
    交通管理處罰條例之行為，當場舉發者，應填記駕駛人或行
    為人姓名、性別、出生年月日、地址、車主姓名、地址、車
    牌號碼、車輛種類；被查獲之駕駛人或行為人為受處分人時
    ，應將該通知單填記後交付該行為人簽名或蓋章收受之；拒
    絕簽章者，仍應將通知聯交付該駕駛人或行為人收受，並記
    明其事由及交付之時間；拒絕收受者，應告知其應到案時間
    及處所，並記明事由與告知事項，視為已收受，違反道路交
    通管理事件統一裁罰標準及處理細則第11條第1項第1款亦有
    明文。
四、經查：
  (一)本件抗告人即受處分人甲○○於上開時、地騎乘機車，遭桃
    園縣政府警察局龍潭分局員警攔查後，因拒絕配合酒精濃度
    測試之檢定，經員警舉發「拒絕接受酒精濃度測試之檢定」
    之違規後，亦拒絕簽收舉發通知單等情，為抗告人所不爭執
    ，復有桃園縣政府警察局98年6月20日桃警交字第DB0000000
    號舉發違反道路交通管理事件通知單、桃園縣政府警察局龍
    潭分局98年8 月13日龍警分交字第0989017644號函、交通部
    公路局新竹區監理所中壢監理站98年9 月15日壢監裁字第裁
    53-DB0000 000號裁決書各1 份在卷可稽（見原審卷第6、10
    至11頁），足認抗告人確有因拒絕酒測而遭警掣單舉發之事
    實無訛。
  (二)抗告人雖辯稱其當時騎乘機車沒有搖晃，也沒有滿身酒味，
    都是舉發員警片面之詞云云，然觀之前揭道路交通管理處罰
    條例第35條第4 項之規定，所處罰者乃駕駛人拒絕酒測之行
    為，至於駕駛人是否真有飲酒之事實，或當時是否有不能駕
    駛之情形，均無礙於抗告人依法有接受酒精濃度測試之義務
    。抗告人如無故拒絕酒精濃度測試，即該當於「拒絕接受酒
    精濃度測試之檢定」之違規，縱抗告人所述其當時並無滿身
    酒味、騎乘搖晃之情屬實，亦與拒絕酒測之違規事實無涉。
    至本件員警於值勤巡邏之際，因隨機發現違規事實而隨後攔
    查臨檢，其舉發行為並無不當，抗告人復以警察自後方而來
    ，未開警示警鳴亦未出示證件，懷疑是假員警云云，自不足
    採。另依道路交通安全規則第2條第1項第1 款之規定，汽車
    係指在路上不依軌道或電力架線而以原動機行駛之車輛而言
    ，包括機器腳踏車在內。本件抗告人所騎乘之車輛雖為50CC
    輕型機車，然亦屬前述汽車之範疇，抗告人乃前揭法律所規
    範之汽車駕駛人，抗告人稱其並非舉發單上所載之汽車駕駛
    人云云，尚有誤會。
  (三)原審雖以原處分機關移送書上所記載抗告人聲明異議之時間
    為98年10月9 日，另認抗告人本件異議已逾20日之不變期間
    ，異議權已經喪失等語，惟抗告人辯稱其於98年10月1 日已
    寄出該異議狀，並提出郵局掛號函件執據為證，則抗告人於
    原審所提出之異議是否逾期，雖仍有斟酌之餘地，然縱令程
    序上未逾期，本院及原審均已就本件實體部分詳予審酌，並
    於裁定內載明指駁理由，此部分自不影響本件事實上之認定
    ，尚無須再予調查認定，併予敘明。
五、綜上所述，本件抗告人違規情節明確，原處分機關依道路交
    通管理處罰條例第35條第4 項，違反道路交通管理事件統一
    裁罰基準及處理細則第41條、第43條、第44條、第67條之規
    定，裁處抗告人罰鍰6萬元，吊銷駕駛執照，3年內禁考，核
    無違誤，原審法院就實體部分據以駁回抗告人之聲明異議，
    經核亦無不合。本件抗告人猶執前揭辯詞，指摘原裁定不當
    ，為無理由，應予駁回。
據上論斷，應依道路交通管理處罰條例第89條，道路交通案件處
理辦法第26條，刑事訴訟法第412條，裁定如主文。
中    華    民    國    98    年    12    月    4     日
                  刑事第三庭審判長法  官   陳博志
                                  法  官   陳德民
                                  法  官   劉興浪
以上正本證明與原本無異。
不得再抗告。
                                  書記官   顧正榕
中    華    民    國    98    年    12    月    7     日


司法院資訊處製作；財團法人民間司法改革基金會備份。
